臺灣臺南地方法院刑事判決　　　　　　　　　　　　　九十一年度易字第六一號
　　公　訴　人　臺灣臺南地方法院檢察署檢察官
　　被　　　告　戊○○
　　被　　　告　己○○
　　　　　　　　丙○○
右列被告等因竊盜等案件，經檢察官提起公訴（八十九年度偵字第一三六二六號及九
十一年度偵字第二六五一號），本院判決如左：
    主  文
戊○○、己○○、丙○○均無罪。
    理  由
一、公訴意旨略以：被告戊○○曾於民國八十九年六月一日代理東岱紙器廠股份有限
    公司（下稱東岱公司）負責人鄭采芹以東岱公司名義與玉宗股份有限公司（下稱
    玉宗公司）負責人李世輝之母李廖省個人，在臺灣臺南地方法院公證處辦理李廖
    省向東岱公司承租臺南縣永康市○○段（起訴書載為車鹽行段）九九七地號土地
    暨其地上建物臺南縣永康市○○路十三號工廠等事宜，並於同年月四日擔任監交
    人完成前揭房地及出售之生財器具之點交手續，其明知前揭房地與其內所有動產
    已分別由李廖省承租及買受，現交由其子即告訴人李世輝管理使用，竟夥同被告
    己○○、丙○○及蘇永坤（已死亡，業經臺灣臺南地方法院檢察署檢察官另為不
    起訴處分確定）等人，於同年八月五日八時許，至前揭處所，由被告戊○○提出
    東岱公司負責人鄭采芹授權代為處理東岱公司財物之授權書，使負責前址保全警
    衛之國雲公寓大廈管理維護股份有限公司（下稱國雲公司）員工因礙於無從辨明
    雙方產權糾紛詳情，而任其等進入玉宗公司，被告戊○○、己○○、蘇永坤、丙○○四人並自斯時起佔領前揭廠房至同年八月八日下午一時許止（被告等涉嫌妨
    害自由部分已另案審理），佔領廠房期間內，被告戊○○另基為自己或第三人不
    法所有之意圖，趁玉宗公司無人看管前開廠房之際，著手竊取廠房內辦公用桌椅
    及可用之廚房物品等物，得手後，將之贈與明知該等物品均係被告戊○○竊盜所
    得贓物之被告己○○、丙○○、蘇永坤等人收受，因認被告戊○○涉有刑法第三
    百二十條第一項之竊盜罪嫌，被告己○○、丙○○二人，則涉有同法第三百四十
    九條第一項之收受贓物罪嫌云云。
二、按犯罪事實應依證據認定之，無證據不得推定其犯罪事實。又不能證明被告犯罪
    者，應諭知無罪之判決，刑事訴訟法第一百五十四條、第三百零一條第一項分別
    定有明文。又事實之認定，應憑證據，如未能發現相當證據，或證據不足以證明
    ，自不能以推測或擬制之方法，為裁判基礎（最高法院四十年臺上字第八六號判
    例參照）；且認定犯罪事實，所憑之證據，無論直接或間接證據，其為訴訟上之
    證明，須於通常一般之人均不致有所懷疑，而得確信其為真實之程度者，始得據
    之為有罪之認定，倘其證明尚未達到此一程度，而有合理性懷疑之存在時，即無
    從為有罪之認定（最高法院七十六年臺上字第四九八六號判例參照）。本件公訴
    人認被告戊○○、己○○、丙○○涉有前揭犯嫌，無非係以玉宗公司廠長丁○○
    之指訴及被告戊○○致庚○○之存證信函；暨依被告戊○○所提出之授權書係東
    岱公司負責人鄭采芹未將廠房出租及動產出賣前於八十九年六月一日所委任，此
    有該授權書影本可參，而同日上開房地及其內動產既已在被告戊○○之見證下點
    交，東岱公司負責人鄭采芹並出具產權清楚保證書，則被告戊○○所得行使之權
    利，自亦因授權人（即東岱公司負責人鄭采芹）本身所得享有私法上權限之限縮
    而受拘束，且東岱公司負責人鄭采芹於美國喬治亞州袞內郡公證人處作成「共識
    及協議書」已記明其與李世輝雙方在廠房租約和金錢上互不相欠，並均已經我國
    駐亞特蘭達台北經濟文化辦事處驗證，告訴人李世輝係有權管領支配前揭房地及
    其內一切生財器具之人等事證，為主要論據。
三、訊據被告戊○○固供承於右揭時地與被告己○○、丙○○等人管領前開廠房，防
    止他人進入與搬運物品之事實，惟堅決否認有何竊盜犯行，辯稱：伊係因為鄭采
    芹並沒有收到價款，東岱公司仍有系爭物品之所有權，為防止玉宗公司或李世輝
    等人搬走東岱公司之物品，始而僱請己○○、蘇永坤、丙○○等人看守廠房，管
    領期間伊並未偷走系爭物品，亦未將之贈與警衛等語；被告己○○、丙○○二人
    則雖供認受僱於戊○○於右揭時地看守廠房之事實，然堅詞否認有何收受贓物之
    犯行，辯以：其等未曾收受過系爭物品等語，資為抗辯。經查：
  (一)被告戊○○涉嫌竊盜部分：
    1.被告戊○○、己○○、丙○○三人於八十九年八月五日至同年八月八日管領臺
      南縣永康市○○段九九七地號土地暨其地上廠房，其等於八十九年八月五日進
      入時，系爭之辦公用桌椅及可用之廚房用品等物仍存放於上開廠房內，於八十
      九年十月七日為玉宗公司廠長丁○○發現系爭物品失竊而報警處理等情，除據
      被告戊○○、己○○及丙○○供承在卷外，核與告訴人李世輝指訴情節相符，
      復經證人即玉宗公司人員薛柳芳、丁○○、謝乙○○、甲○○及當時在場之庚○○到庭證述屬實，據此，堪認系爭物品應係在八十九年八月五日至八十九年
      十月七日間失竊無訛。
    2.告訴人李世輝於本院調查時指稱：被告等於八十九年八月五日進駐工廠時，伊
      有報案，伊回去發現東西遭竊後，又再度報案，這段期間玉宗公司之員工均不
      能進入，伊並沒有派人看守廠房等語（見本院九十一年七月四日訊問筆錄）；
      再證人丁○○於本院調查時到庭結證稱：伊八十九年十月七日行經上開廠房，
      發現沒有人看守，因工廠的門雖關著，但未上鎖，伊就進入查看，發現廠房內
      的物品均不見了，伊就報警處理，因為東西係在戊○○霸佔廠房期間不見，所
      以伊推測係戊○○竊走，伊並未親眼看到戊○○竊盜等語（見本院九十一年八
      月十二日訊問筆錄）。是以，告訴人李世輝既未曾派人看守廠房，而被告三人
      離開後，該廠房又未上鎖以防止他人進入，則該廠房在被告三人離去之日（即
      八十九年九月十四日）起至證人丁○○發現系爭物品失竊之日（即八十九年十
      月七日）止係處於無人管領之狀態，任何人皆可進入並竊取物品。從而自難僅
      以系爭物品係在前開被告三人管領廠房後之期間遭竊乙情，即遽認係被告戊○○所竊取。
    3.雖被告戊○○於八十九年十一月二十日寄發予東岱公司負責人鄭采芹事後另行
      委任之代理人庚○○之存證信函內記載有「第一銀行已經向臺南地方法院提出
      支付命令及告訴，且到工廠鑑估價額，並告知即將查封拍賣，要帶走物品須儘
      速，所以一些桌椅及尚可用的廚房物品把它贈給守衛台端搬運機器也有看到」
      等語，有岡山仁壽路郵局存證信函字第二五八號存證信函附卷可參，惟證人庚○○於本院調查時到庭證稱：伊八十九年九月十四日至臺南縣永康市○○路十
      三號廠房搬機器時，在廚房簽收，當時廚房內尚有桌椅及用品，伊當時並沒有
      看見戊○○將東西贈與何人，戊○○亦沒有在伊面前搬東西等語（見本院九十
      一年八月十六日訊問筆錄），則證人庚○○當時並未親見被告戊○○將系爭物
      品贈與守衛，被告戊○○前揭存證信函內記載之內容是否與事實相符，顯非無
      疑。從而，尚難遽以上述被告戊○○於審判外存有瑕疵之陳述，即認被告戊○○有竊取系爭物品之行為。
    4.再刑法上之竊盜罪，須意圖為自己或第三人不法之所有，而取他人所有物，為
      其成立要件，若行為人因誤信該物為自己所有或誤認自己為權利人，而取得之
      ，即欠缺犯罪意思要件，要難認為構成刑法上之竊盜罪（最高法院二十三年上
      字第一八九二號判例意旨參照）。查被告戊○○於八十九年六月一日受東岱公
      司負責人鄭采芹委任，委由其自八十九年六月一日起至一０四年六月十日止就
      東岱公司一切財務、物品、權利義務等之全部代理行使及決定權，並有民法第
      五三三條及第五三四條之各項授權，且得自行決定自受任事由內使用、收益及
      處分，有上開授權書一紙附卷可稽，是被告戊○○於受任期間就東岱公司一切
      財務、物品等權利義務為有決定與行使權利之人。雖東岱公司上開房地及其內
      動產於八十九年六月一日已在被告戊○○之見證下點交與承租及買受人，然被
      告戊○○於其後接獲東岱公司負責人鄭采芹告知並未曾收到李廖省應支付之約
      定價款，被告戊○○為行使權利僱用人員看守廠房，以防玉宗公司李世輝等人
      使用及搬運物品之作為，亦經鄭采芹書面認同及支持，此有鄭采芹於八十九年
      七月、八月八日及八月二十九日之傳真在卷可考，復經證人庚○○證稱上開傳
      真文件確係鄭采芹筆跡無訛（見本院九十一年六月十三日訊問筆錄），是以被
      告戊○○案於作成點交書面後既認前約定之承租對價未給付其仍係有權管領處
      分東岱公司財產之人，則主觀上並無犯罪意思之要件甚明。雖東岱公司負責人
      鄭采芹另於八十九年九月九日出具授權書予新受任人庚○○委任其向前授權人
      戊○○取回原授權書及相關文件資料等物，而該授權書並於同年九月十五日由
      庚○○收受，復於八十九年十月十八日及同年十一月七日出具協議書與在美國
      喬治亞州袞內郡公證人處作成之「共識及協議書」（業經我國駐亞特蘭達臺北
      經濟文化辦事處驗證），均表明其與李世輝雙方在廠房租約和金錢上互不相欠
      等情，同經證人庚○○到庭證述屬實，並有上開授權書、協議書、共識及協議
      書各一紙在卷可參，惟勾稽前開文件出具之時點以觀，可知被告戊○○於佔領
      廠房至離開之期間因上述委任書與共識及協議書尚未作成或完成公證，尚未能
      知悉前開事項，自不足徒據該等書面文件而推測以認定被告戊○○為管領房地
      行為之時已然明知告訴人李世輝為有權管領支配前揭房地及其內動產之人，而
      為不利被告戊○○之認定。
    5.又縱認為被告戊○○確有明知其並無處分上開廠房內動產之權利，仍於佔領上
      開廠房期間將系爭物品贈與守衛之事實，惟按竊盜罪係侵害財產監督權之罪，
      本件被告戊○○既係在管領廠房期間處分系爭物品，則告訴人對系爭物品之監
      督管領權係在被告戊○○佔領之時即為被告戊○○所破壞，並同時建立其對於
      系爭物品新的支配持有關係，故本件縱認被告戊○○果有處分起訴書所載財物
      之行為，且具備犯罪之意思，仍難認為構成刑法上之竊盜罪。
    6.綜上所述，公訴人所舉之證據及本院調查之結果均無法證明被告戊○○確有竊
      盜犯行。此外，復查無其他積極證據足認被告戊○○犯罪，應認其被訴事實不
      能證明，揆諸前揭說明，依法應諭知被告戊○○無罪之判決。
  (二)被告己○○、丙○○涉嫌收受贓物部分
    1.被告戊○○於八十九年十一月二十日寄發予東岱公司負責人鄭采芹事後另行委
      任之代理人庚○○之存證信函內記載之「第一銀行已經向臺南地方法院提出支
      付命令及告訴，且到工廠鑑估價額，並告知即將查封拍賣，要帶走物品須儘速
      ，所以一些桌椅及尚可用的廚房物品把它贈給守衛台端搬運機器也有看到」等
      語，核與證人庚○○於本院調查時到庭證述之情節不相符合乙節，已如前述，
      自不能執此即遽認為被告己○○、丙○○二人有收受系爭物品之行為。
    2.又按刑法上贓物罪之成立，須行為人於收受之初即對其所收受之物係屬贓物有
      所認識，始足當之。否則，因缺乏犯罪之故意，自難成立該罪（最高法院八十
      五年度易字第一五八四號判決意旨參照）。查被告戊○○於八十九年八月五日
      僱用被告己○○、丙○○等人看守廠房時，自稱係該公司之股東並持有授權書
      及該公司執照等文件，此為被告戊○○所自承，參以證人即當時在場之玉宗公
      司總經理薛柳芳到庭證述：當天上午九時許，伊接獲丁○○廠長告知被告戊○○帶領數人擋在工廠門口，十幾名員工無法進入，伊有報警處理，因警察看到
      戊○○之委託書，認為是債務糾紛，要伊與戊○○至警局製作筆錄，之後被告
      戊○○等人均輪流看守廠房等語（見本院九十一年七月四日訊問筆錄），是被
      告戊○○當時既持有具備合法外觀之授權文件，而其與告訴人間之糾紛，甚至
      連玉宗公司之總經理薛柳芳、保全人員、員工及到場處理之警員均無法辨明，
      則僅係接受被告戊○○短期僱用擔任守衛之被告己○○、丙○○二人，又如何
      期待其等能予辨明？故縱認為被告己○○、丙○○二人確有收受系爭物品，其
      等主觀上是否明知系爭物品係被告戊○○所竊得之物，亦乏證據足以確認。
    3.綜上所陳，本件既無法證明被告己○○、丙○○有收受系爭物品之行為，主觀
      上亦無法認定其等明知系爭物係因財產犯罪不法去得之贓物，復查無其他積極
      證據足認被告己○○、丙○○有公訴人所指之收受贓物犯行，揆諸首揭說明，
      其等犯行同屬不能證明，均應依法諭知被告己○○、丙○○無罪之判決。
據上論斷，應依刑事訴訟法第三百零一條第一項，判決如主文。
本案經檢察官林仲斌到庭執行職務。
中    華    民    國      九十一      年      十      月        一      日
                                  臺灣臺南地方法院刑事第六庭
                                      審判長法  官  陳欽賢
                                            法  官  莊玉熙
                                            法  官  林佩儒
右正本證明與原本無異。
如不服本判決，應於判決送達後十日內，向本院提出上訴狀。
                                            書記官  廖文靜
中    華    民    國      九十一      年      十      月       八       日
